臺灣臺北地方法院民事簡易判決
111年度北簡字第204號
原      告  黃國恩
訴訟代理人  蘇奕全律師
複代理人    薛祐珽律師
被      告  張舜涵
訴訟代理人  張家喆
上列當事人間請求清償借款事件，本院於民國111年9月30日言詞
辯論終結，判決如下：
　　主　　　文
被告應給付原告新臺幣210,375元，及自民國110年10月2日起至
清償日止，按年息5%計算之利息。
原告其餘之訴駁回。
訴訟費用新臺幣5,400元，其中新臺幣2,268元由被告負擔，餘由
原告負擔。
本判決第一項得假執行。但被告如以新臺幣210,375元為原告預
供擔保後，得免為假執行。
　　事實及理由
一、原告起訴主張略以：原告於民國109年8月31日、109年9月6
    日分別借款新臺幣（下同）200,000元、300,000元，合計50
    0,000元予被告，約定利率按年息5%計算。嗣兩造於110年7
    月27日對帳尚餘225,000元本金未清償，扣除被告於110年8
    月5日、同年月8日各清償5,000元、9,625元後，尚有本金21
    0,375元未清償，被告之後即未再依約還款，爰依消費借貸
    契約之法律關係請求等語，並聲明：被告應給付原告500,00
    0元，及自起訴狀繕本送達翌日起至清償日止，按年息5%計
    算之利息。
二、被告則以：被告共向原告借款250,000元，借據金額500,000
    元係因民間借款要記載借款金額之兩倍。原告於109年5月29
    日交付現金60,000元，扣除以6.5%計算之月息3,900元後實
    際為56,100元；於109年8月31日交付現金60,000元，扣除月
    息3,900元後實際為56,100元；於109年9月6日交付現金150,
    000元，扣除月息後實際為140,250元。被告於借款後總計匯
    款19次共126,950元至原告提供之國泰世華銀行000-0000000
    0000號帳戶、永豐銀行000-00000000000000000號帳戶中，
    未被原告扣除本金，全為利息支出，因曾還本金15,000元，
    故後來以本金225,000元按月息6.5%計算每月應償還之利息
    為14,625元，該利率已超過法定利率等語，資為抗辯，並聲
    明：原告之訴駁回。
三、得心證之理由：
(一)按消費借貸契約屬要物契約，因借用物之交付而生效力。借
    用人出具之借據 ，倘未表明已收到借款，致不足證明有交
    付借款之事實，且其對之又有爭執者，貸與人自仍須就交付
    借款之事實負舉證責任（最高法院87年度台上字第1611號裁
    判意旨參照）。又按各當事人就其所主張有利於己之事實，
    均應負舉證之責，故一方已有適當之證明者，相對人欲否認
    其主張，即不得不更舉反證。原告於起訴原因已有相當之證
    明，被告對渠主張，如抗辯不實並提出反對之主張者，則被
    告對渠反對之主張，亦應負證明之責，此為舉證責任分擔之
    原則。
(二)原告主張被告向其借款共500,000元，已全數交付被告，約
    定應於109年12月31日前清償全部借款，被告屆期未清償全
    部借款，至110年7月27日經兩造確認尚餘本金225,000元，
    嗣被告於110年8月5日、8月8日再還款5,000元、9,625元，
    尚積欠210,375元未清償等情，業據其提出金額分別為200,0
    00元、300,000元之借款約定書、借款契約書為證，被告亦
    不爭執上開借款約定書、借款契約書及本票之真正，然辯稱
    其僅收到240,000元款項，並未收到500,000元云云。惟觀諸
    上開借款契約書、借款約定書分別記載「甲方（即原告）借
    給乙方（即被告）300,000元整，當場以現金全數交乙方親
    自收訖無誤」、「甲方於本契約成立同時，將前條金錢（即
    200,000元）如數交付乙方親收點訖」等語，且該契約均經
    被告簽名及捺指印（卷第15-17頁），堪認原告已舉證其與
    被告間消費借貸意思互相表示合致、且已交付借款之要件。
    再者，被告不否認其有收到借款240,000元，衡之常情，被
    告若僅借款240,000元，自無須分別簽立200,000元、300,00
    0元之借據及本票，且被告於簽立借據當時已成年，有足夠
    之智識能力理解借款契約上之文字，該契約記載借款金額已
    於簽立借款契約時交付予被告親自收訖，被告於簽立該契約
    時當能理解該契約文義，其仍簽名於該契約上，自應就此消
    費借貸之借款負償還之責，是原告主張其與被告間成立共50
    0,000元之消費借貸契約，且已交付該借款，應屬可信。被
    告辯稱其並未取得足額之借款500,000元云云，尚難信取。
(三)又依被告提出之兩造對話紀錄，於110年7月28日前之對話中
    ，被告稱「我要總和算一下」、「我想要在農曆年前還玩（
    應為〝完〞之誤繕）」，原告則回覆「應該是大概23萬左右」
    、「225000」，被告則回應「好」，有對話紀錄可稽（卷第
    175頁），可見被告對於原告所回覆之金額並無意見，足認
    兩造於當時已確認未還本金餘額為225,000元。又被告抗辯
    轉帳19次均為償還利息云云，惟核被告之轉帳資料（卷第14
    5頁），每次匯款日期、金額均非固定，是否為償還利息，
    已非無疑，且被告對於借款利率為月息6.5%一節，並未舉證
    證明，而兩造既已於上開對話中確認未償本金餘額，則被告
    於110年7月28日以前之匯款還款，應認已自未償本金中扣除
    ，是原告主張就該未償本金餘額225,000元，扣除被告於110
    年8月5日、8日各清償之5,000元、9,625元後，尚有本金餘
    額210,375元未清償一情，堪屬可採。
四、綜上，原告依消費借貸之法律關係請求被告給付210,375元
    ，及自起訴狀繕本送達翌日即110年10月2日（卷第29頁）起
    至清償日止，按年息5%計算之利息，為有理由，應予准許；
    逾此範圍之請求，尚屬無據，應予駁回。　　
五、本件原告勝訴部分係就民事訴訟法第427條訴訟適用簡易程
    序所為被告敗訴之判決，依同法第389條第1項第3款規定，
    應依職權宣告假執行，並依同法第392條第2項規定，依職權
    宣告被告如預供擔保，得免為假執行。至原告聲明供擔保請
    准宣告假執行僅促法院職權發動，不另為准駁之諭知，附此
    敘明。
六、本件事證已臻明確，兩造其餘攻擊防禦方法及證據，核與判
    決之結果不生影響，爰不一一論列，併此敘明。
七、訴訟費用負擔之依據：民事訴訟法第79條。本件訴訟費用額
    ，依後附計算書確定如主文所示之金額。　　　　
中　　華　　民　　國　　111 　年　　10　　月　　21　　日
　　　　　　　　　臺灣臺北地方法院臺北簡易庭
　　　　　　　　　　　　　　　法　官　蔡玉雪
以上為正本係照原本作成。
如不服本判決，應於判決送達後20日內向本庭提出上訴狀，並按
他造當事人之人數附繕本；如委任律師提起上訴者，應一併繳納
上訴審裁判費。
中　　華　　民　　國　　111 　年　　10　　月　　21　　日
　　　　　　　　　　　　　　　書記官　陳黎諭
計   算   書：
項　　　　目 金額（新臺幣） 備　　註 第一審裁判費 5,400元 其中2,268元由被告負擔，餘由原告負擔 合　　　　計 5,400元